ACORDAO-COMPLETO-2434582

ACÓRDÃO 1193/2021 ATA 2/2021 - PRIMEIRA CÂMARA

VISTOS, relatados e discutidos estes autos de tomada de contas especial instaurada pela Financiadora de Estudos e Projetos - Finep em desfavor da empresa Sieger Equipamentos Médicos Laboratoriais Ltda. - ME, da Sra. Simone Aparecida Ramos Wanderbroock e do Sr. Wagner Wanderbroock, em razão da omissão no dever de prestar contas do Contrato de Subvenção Econômica 03.11.0001.00,
ACORDAM os Ministros do Tribunal de Contas da União, reunidos em sessão da Primeira Câmara, diante das razões expostas pelo Relator, em:
9.1. com fulcro no art. 12, § 3º, da Lei 8.443/1992, considerar revéis a empresa Sieger Equipamentos Médicos Laboratoriais Ltda. - ME, a Sra. Simone Aparecida Ramos Wanderbroock e o Sr. Wagner Wanderbroock, dando-se prosseguimento ao presente processo;
	9.2. nos termos dos arts. 1º, I, 16, III, alíneas "b" e "c", 19 e 23, III, da Lei 8.443/1992, julgar irregulares as contas da empresa Sieger Equipamentos Médicos Laboratoriais Ltda. - ME, da Sra. Simone Aparecida Ramos Wanderbroock e do Sr. Wagner Wanderbroock, condenando-os solidariamente ao pagamento da importância a seguir especificada, atualizada monetariamente e acrescida dos juros de mora, calculados a partir da data discriminada até a da efetiva quitação do débito, fixando-lhes o prazo de quinze dias para que comprovem perante o Tribunal o recolhimento da referida quantia aos cofres do Tesouro Nacional, em consonância com o disposto nos arts. 23, III, alínea "a", da citada lei e 214, III, alínea "a", do Regimento Interno do TCU:
	Data de ocorrência
	Valor histórico (R$) 

	8/2/2011
	R$ 122.615,60

9.3. aplicar individualmente à empresa Sieger Equipamentos Médicos Laboratoriais Ltda. - ME, à Sra. Simone Aparecida Ramos Wanderbroock e ao Sr. Wagner Wanderbroock a multa prevista no art. 57 da Lei 8.443/1992, no valor de R$ 35.000,00 (trinta e cinco mil reais) ;
9.4. informar aos responsáveis que, caso seja demonstrada, pela via recursal, a correta aplicação dos recursos mas não seja justificada a omissão no dever de prestar contas, o débito poderá ser afastado, mas permanecerá a irregularidade das contas e poderá ser aplicada a multa prevista no art. 58, I, da Lei 8.443/1992;
9.5. autorizar, desde logo, a cobrança judicial das dívidas, caso não sejam atendidas as notificações, em observância ao disposto no art. 28, II, da Lei 8.443/1992;
9.6. com fundamento nos arts. 28, I, da Lei 8.443/1992 e 217, §§ 1º e 2º, do Regimento Interno do TCU, autorizar desde logo, caso seja requerido, o pagamento da dívida em até 36 parcelas, incidindo sobre cada uma delas, corrigida monetariamente, os correspondentes acréscimos legais, fixando o prazo de quinze dias, a contar do recebimento da notificação, para comprovarem perante o Tribunal o recolhimento da primeira parcela e de trinta dias, a contar da parcela anterior, para comprovarem o recolhimento das demais parcelas, devendo incidir sobre cada valor mensal, atualizado monetariamente, os juros de mora devidos, na forma prevista na legislação em vigor, alertando os responsáveis de que a falta de comprovação do recolhimento de qualquer parcela importará o vencimento antecipado do saldo devedor, nos termos do § 2º do art. 217 do Regimento Interno deste Tribunal;
9.7. dar ciência deste acórdão à Procuradoria da República no Estado do Paraná, consoante disposto nos arts. 16, § 3º, da Lei 8.443/1992 e 209, § 7º, do Regimento Interno do TCU, para a adoção das medidas cabíveis; e
9.8. dar ciência deste acórdão à Finep e aos responsáveis.

Tomada de Contas Especial instaurada pela FINEP em razão da omissão no dever de prestar contas do Contrato de Subvenção Econômica 03.11.0001.00, celebrado  visando à execução do Projeto 'Desenvolvimento de Analisador Automático p/Leitura e Análise de Diagnóstico in Vitro'"

Primeira Câmara

Financiadora de Estudos e Projetos - Finep.

3. Interessados/Responsáveis:
3.1. Interessado: Ministério da Ciência, Tecnologia, Inovações e Comunicações (extinto).
3.2. Responsáveis: Sieger Equipamentos Médicos Laboratoriais Ltda. - ME (CNPJ 04.556.589/0001-60), Simone Aparecida Ramos Wanderbroock (CPF XXX.016.669-XX) e Wagner Wanderbroock (CPF XXX.950.109-XX).

13.1. Ministros presentes: Jorge Oliveira (na Presidência) e Benjamin Zymler (Relator).
13.2. Ministros-Substitutos convocados: Augusto Sherman Cavalcanti e Weder de Oliveira.

ACORDAO-COMPLETO-2461027

Acórdão de Relação 3786/2021 - Primeira Câmara

Acórdão de Relação

BENJAMIN ZYMLER

Trata-se de tomada de contas especial instaurada pela Financiadora de Estudos e Projetos - Finep em desfavor da empresa Sieger Equipamentos Médicos Laboratoriais Ltda. - ME, da Sra. Simone Aparecida Ramos Wanderbroock e do Sr. Wagner Wanderbroock, em razão da omissão no dever de prestar contas do Contrato de Subvenção Econômica 03.11.0001.00.
2.	O referido ajuste, que foi assinado em 27/1/2011 (peça 1, p. 64 a 82) , teve por objeto a concessão de subvenção econômica pela Finep à Sieger Equipamentos Médicos Laboratoriais Ltda. - ME para a execução do projeto "Desenvolvimento de Analisador Automático para Leitura e Análise de Diagnóstico in Vitro", consoante estabelecido no plano de trabalho aprovado pela Finep (peça 1, p. 82 a 91) .
3.	Conforme disposto na cláusula quarta da mencionada avença (peça 1, p. 66) , foi prevista a utilização de até R$ 1.398.804,00 (um milhão trezentos e noventa e oito mil oitocentos e quatro reais) para a execução do objeto, dos quais R$ 869.396,00 (oitocentos e sessenta e nove mil trezentos e noventa e seis reais) seriam repassados pela concedente e R$ 529.408,00 (quinhentos e vinte e nove mil quatrocentos e oito reais) corresponderiam à contrapartida. Contudo, a Finep transferiu apenas R$ 122.615,60 (cento e vinte e dois mil seiscentos e quinze reais e sessenta centavos) , por meio da ordem bancária 2011OB800214 (peça 3) .
4.	A cláusula sexta do referido acordo estabeleceu que a utilização dos recursos deveria ocorrer no prazo máximo de 36 meses após a assinatura do contrato, ou seja, até 27/1/2014. Além disso, a prestação de contas deveria ser apresentada até 180 dias após o término do prazo para a utilização dos recursos (peça 1, p. 68) .
5.	Durante o exercício de 2015, a Finep enviou vários ofícios para a empresa Sieger Equipamentos Médicos Laboratoriais Ltda. - ME e para os respectivos sócios solicitando o encaminhamento da prestação de contas. 
6.	As comunicações enviadas para os responsáveis estão relacionadas a seguir:
	a) no dia 3/2/2015, foi informado ao Sr. Wagner Wanderbroock que o prazo para a apresentação da prestação de contas havia vencido em 26/7/2014, tendo sido solicitado seu encaminhamento (peça 1, p. 108) ;
	b) no dia 10/2/2015, foi solicitado à Sra. Simone Aparecida Ramos Wanderbroock que enviasse a prestação de contas ou devolvesse os recursos (peça 1, p. 114) ;
	c) em 24/5/2015, a solicitação acima citada foi reiterada (peça 1, p. 116) ;
	d) em 7/8/2015, foi solicitado à empresa Sieger Equipamentos Médicos Laboratoriais Ltda. - ME que enviasse a prestação de contas (peça 1, p. 120 a 122) ;
	e) nesse mesmo dia, foi informado ao Sr. Wagner Wanderbroock que o prazo para a apresentação da prestação de contas havia vencido em 26/7/2014 e solicitado o encaminhamento da prestação de contas ou a devolução dos recursos (peça 1, p. 128 e 129) ; e
	f) nessa mesma data, foi novamente reiterada a solicitação anteriormente encaminhada à Sra. Simone Aparecida Ramos Wanderbroock (peça 1, p. 132 e 134) .
7.	Diante da ausência de resposta dos responsáveis, o processo foi encaminhado para a Superintendência Jurídica da Finep - AJUR, por meio do Memorando 126/2015 (peça 1, p. 146) , para que fossem adotadas as medidas pertinentes.
8.	Em 3/12/2015 a AJUR apontou a omissão no dever de prestar contas do contrato em tela e recomendou a instauração desta TCE (peça 1, p. 168 a 172) .
9.	No dia 10/12/2015, a Financiadora de Estudos e Projetos comunicou aos responsáveis a instauração da presente tomada de contas especial (peça 1, p. 178 a 216) .
10.	No Relatório 4/2015, de 19/1/2016 (peça 1, p. 268 a 282) , o tomador de contas concluiu que o prejuízo decorrente da omissão no dever de prestar contas corresponderia ao valor total dos recursos repassados. A responsabilidade solidária por esse débito foi imputada à empresa Sieger Equipamentos Médicos Laboratoriais Ltda. - ME, à Sra. Simone Aparecida Ramos Wanderbroock e ao Sr. Wagner Wanderbroock.
11.	A CGU manifestou sua concordância com esse entendimento, por intermédio do Relatório de Auditoria 520/2016 e do respectivo Parecer do Dirigente do Órgão de Controle Interno (peça 1, p. 302 a 306) . Após o Pronunciamento Ministerial (peça 1, p. 312) , este processo foi remetido ao TCU.
12.	Nesta Corte de Contas, os responsáveis foram solidariamente citados devido à não comprovação da boa e regular aplicação dos recursos repassados à empesa Sieger Equipamentos Médicos Laboratoriais Ltda. - ME, tendo em vista a omissão no dever de prestar contas dos valores transferidos em 2014, no âmbito do Contrato de Subvenção Econômica 03.11.0001.00, firmado com a Financiadora de Estudos e Projetos, cujo prazo se encerrou em 26/7/2014.
13.	O débito apontado atingiu o valor original de R$ 122.615,60 (cento e vinte e dois mil seiscentos e quinze reais e sessenta centavos) , no dia 8/2/2011. 
14.	As citações foram regularmente realizadas por meio dos Ofícios 848/2017-TCU/SECEX-PR (peça 7) , 849/2017-TCU/SECEX-PR (peça 8) e 850/2017-TCU/SECEX-PR (peça 9) , que foram comprovadamente recebidos.
15.	A Sra. Simone Aparecida Ramos Wanderbroock e o Sr. Wagner Wanderbroock solicitaram prorrogação de prazo para encaminharem suas manifestações (peças 13 e 19) . Por meio de despacho exarado em 22/8/2017, concedi a dilação solicitada.
16.	Os três responsáveis encaminharam suas defesas (peças 21 e 23) . Após analisar esses documentos, a unidade técnica destacou os seguintes pontos (peça 25) :
	- Alegações de defesa
	a) o projeto estava sem consultor técnico designado na época prevista para a apresentação da prestação de contas. Anteriormente, a empresa havia sido orientada por um consultor da Finep chamado Rochester, a quem foram encaminhadas, em 20/7/2017, as informações necessárias para elaborar o referido documento. Tais informações deveriam ter sido repassadas para o profissional que seria formalmente designado pela Financiadora de Estudos e Projetos; e
	b) a prestação de contas foi enviada dentro do prazo avençado. Após um longo período, a Finep cobrou novamente a documentação. Diante disso, foram repassadas para a concedente planilhas que comprovariam a regularidade dos gastos. Contudo, os responsáveis foram informados de que tais planilhas não eram mais utilizadas;
	- Análise das alegações de defesa
	a) o encaminhamento da documentação para um consultor técnico não afasta a responsabilidade dos citados pela omissão no dever de prestar contas. Afinal, competia a eles, na condição de recebedores dos recursos federais repassados, preencher os documentos e entregá-los diretamente para a Finep;
	b) ademais, a entidade federal enviou sete ofícios solicitando a prestação de contas ou a devolução dos recursos; e
	c) por fim, cabe frisar que não foi juntada uma prova sequer dos mencionados envios das contas à repassadora dos recursos, nem qualquer documento comprobatório das despesas efetuadas;
	- Alegações de defesa
	a) foi apresentada uma tabela contendo um resumo da execução do projeto, com o fito de comprovar a execução da fase 1; e
	b) foi alegada a execução de 22% do objeto, o que teria excedido em 5% o quantitativo previsto para aquela fase;
	- Análise das alegações de defesa
	a) teria sido executado um percentual maior que o estipulado no acordo, como se observa, por exemplo, em relação às metas um e seis, que englobavam as seguintes tarefas (peça 21, p. 15 a 18) :
	- aquisição de normas de cumprimento obrigatório para registrar o produto em órgãos competentes;
	- revisão bibliográfica;
	- instrução técnica para adequar o produto às referidas normas;
	- realização de workshop de 3 dias com o corpo técnico, versando sobre as tecnologias aplicáveis ao projeto;
	- realização de reuniões de trabalho periódicas para cada grupo de atividade;
	b) tendo em vista a execução dessas atividades, é possível acolher as alegações sob o ponto de vista técnico, uma vez que não foram liberados todos os recursos e houve a absorção de conhecimentos passíveis de aproveitamento em desenvolvimento subsequente de tecnologia. Portanto, conclui-se que o objeto do Contrato de Subvenção Econômica 03.11.0001.00 foi parcialmente executado, com aproveitamento útil da parcela executada;
	c) entretanto, os responsáveis não apresentaram qualquer comprovante da regularidade das  despesas efetuadas utilizando os recursos federais repassados. Em especial, não foi encaminhado o extrato da conta bancária exclusiva da subvenção econômica em tela. Sem esses documentos, não é possível avaliar a aplicação desses recursos, nem mesmo afiançar se eles foram utilizados para os fins previstos. Cabe destacar que a ausência do extrato bancário impede o estabelecimento do nexo causal entre os recursos transferidos e as despesas informadas, consoante estabelecem os Acórdão 774/2012-TCU-Primeira Câmara, relatado pelo Ministro-Substituto Weder de Oliveira, e 140/2008-2ª Câmara, relatado pelo Ministro Ubiratan Aguiar; e 
	d) a demonstração da correta aplicação dos recursos federais depende da apresentação de notas fiscais, recibos, processos de pagamento, extratos bancários da conta específica, bem como de documentos que comprovem a execução do objeto avençado. No caso vertente, essa ressalva não constou dos ofícios de citação. Assim sendo, essas comunicações devem ser renovadas, a fim de evitar possível alegação de cerceamento ao direito de defesa. Adicionalmente, deve ser promovida a audiência dos responsáveis devido à omissão no dever de prestar contas;
	- Alegações de defesa
	a) foi solicitada nova oportunidade para enviar a prestação de contas para a Finep, uma vez que a primeira fase do projeto teria sido concluída em conformidade com as especificações do projeto;
	- Análise das alegações de defesa
	a) a apresentação das contas para a Finep não ajudaria na análise do presente processo. Afinal, a mesma documentação que o responsável pretende encaminhar já foi acostada aos presentes autos; 
	b) além disso, o prazo para prestar contas já se esgotou, tendo sido instaurada esta TCE; e
	c) assim sendo, deve-se rejeitar esse pleito.
17.	Com fulcro nessas considerações, a unidade técnica propôs:
	a) citar solidariamente os responsáveis em decorrência da não comprovação da boa e regular aplicação dos recursos repassados à empesa Sieger Equipamentos Médicos Laboratoriais Ltda. - ME;
	b) promover a audiência da Sra. Simone Aparecida Ramos Wanderbroock e do Sr. Wagner Wanderbroock, tendo em vista o não cumprimento do prazo estipulado para a prestação de contas final dos recursos recebidos, com fulcro no Contrato de Subvenção Econômica 03.11.0001.00, que se encerrou em 26/7/2014. 
18.	Por meio de despacho (peça 28) , autorizei as citações e as audiências propostas, que foram então realizadas, conforme abaixo discriminado:
	a) empresa Sieger Equipamentos Médicos Laboratoriais Ltda. - ME: Ofícios 6.676/2019 SecexTCE, de 21/8/2019 (peça 32) , 4.092/2019 Secomp-4, de 26/9/2019 (peça 42) , e 4.093/2019-Secomp-4, de 26/9/2019 (peça 43) . Os documentos foram devolvidos pelos correios, com a informação de que a destinatária se mudou;
	b) Sra. Simone Aparecida Ramos Wanderbroock: Ofícios 6.677/2019 SecexTCE, de 21/8/2019 (peça 33) , 4.089/2019 Secomp-4, de 26/9/2019 (peça 44) , e 4.090/2019 Secomp-4, de 26/9/2019 (peça 45) . Os documentos foram devolvidos pelos correios, com a informação de que a destinatária se mudou;
	c) Sr. Wagner Wanderbroock: Ofícios 6.678/2019 SecexTCE, de 21/8/2019 (peça 34) , e 4.088/2019 Secomp-4, de 26/9/2019 (peça 41) . Os documentos foram devolvidos pelos correios, com a informação de que o destinatário se mudou.
19.	Diante do insucesso dessas tentativas de citação e de audiência, foram publicados os Editais 371/2019-Secomp-2, 372/2019-Secomp-2 e 373/2019-Secomp-2, relativos ao Sr. Wagner Wanderbroock, à Sra. Simone Aparecida Ramos Wanderbroock e à empresa Sieger Equipamentos Médicos Laboratoriais Ltda. - ME.
20.	Após analisar os documentos acostados aos presentes autos, a unidade técnica destacou que:
	a) transcorrido o prazo regimental, os responsáveis permaneceram silentes, logo, devem ser considerados revéis, nos termos do art. 12, § 3º, da Lei 8.443/1992;
	b) os recursos foram transferidos em 2011, a omissão na prestação de contas restou caracterizada em 27/1/2014 e os responsáveis foram notificados sobre as irregularidades pela autoridade administrativa competente em 2015. Por via de consequência, não houve o transcurso de mais de dez anos entre a ocorrência do fato gerador e a oitiva dos envolvidos;
	c) o valor atualizado do débito sem juros, em 1º/1/2017, era superior a R$ 100.000,00, logo, foi respeitado o montante mínimo estabelecido nos arts. 6º, I, e 19 da IN/TCU 71/2012, com a redação conferida pela IN/TCU 76/2016;
	d) em atendimento ao disposto no item 9.4 do Acórdão 1772/2017-TCU-Plenário, relatado pelo Ministro-Substituto Augusto Sherman Cavalcanti) , foi efetuada pesquisa no sistema processual do TCU, não tendo sido localizadas tomadas de contas especiais em tramitação nesta Corte cujos débitos imputáveis aos responsáveis sejam inferiores ao valor fixado no art. 6º, I, da IN/TCU 71/2012;
	e) 	cumpre tecer breves considerações sobre a forma como são realizadas as comunicações processuais no TCU. A esse respeito, destacam-se os arts. 179 do Regimento Interno do TCU e 3º e 4º da Resolução TCU 170/2004, a seguir transcritos:
	"Art. 179. A citação, a audiência ou a notificação, bem como a comunicação de diligência, farse-ão:
I - mediante ciência da parte, efetivada por servidor designado, por meio eletrônico, fac-símile, telegrama ou qualquer outra forma, desde que fique confirmada inequivocamente a entrega da comunicação ao destinatário;
II - mediante carta registrada, com aviso de recebimento que comprove a entrega no endereço do destinatário;
	III - por edital publicado no Diário Oficial da União, quando o seu destinatário não for localizado."
"Art. 3º As comunicações serão dirigidas ao responsável, ou ao interessado, ou ao dirigente de órgão ou entidade, ou ao representante legal ou ao procurador constituído nos autos, com poderes expressos no mandato para esse fim, por meio de:
I - correio eletrônico, fac-símile ou telegrama;
II - servidor designado;
III - carta registrada, com aviso de recebimento;
IV - edital publicado no Diário Oficial da União, quando o seu destinatário não for localizado, nas hipóteses em que seja necessário o exercício de defesa.
Art. 4º. Consideram-se entregues as comunicações:
I - efetivadas conforme disposto nos incisos I e II do artigo anterior, mediante confirmação da ciência do destinatário;
II - realizadas na forma prevista no inciso III do artigo anterior, com o retorno do aviso de recebimento, entregue comprovadamente no endereço do destinatário;
III - na data de publicação do edital no Diário Oficial da União, quando realizadas na forma prevista no inciso IV do artigo anterior.
§ 1º O endereço do destinatário deverá ser previamente confirmado mediante consulta aos sistemas disponíveis ao Tribunal ou a outros meios de informação, a qual deverá ser juntada ao respectivo processo."
	f) portanto, a validade da citação via postal não depende de que o aviso de recebimento seja assinado pelo próprio destinatário da comunicação, o que dispensa, no caso em tela, a entrega do AR em "mãos próprias". A exigência da norma é no sentido de o Tribunal verificar se a correspondência foi entregue no endereço correto, residindo apenas aqui a necessidade de certeza inequívoca;
	g) a jurisprudência do TCU acolheu esse entendimento, conforme se verifica nos trechos de julgados a seguir transcritos:
	"São válidas as comunicações processuais entregues, mediante carta registrada, no endereço correto do responsável, não havendo necessidade de que o recebimento seja feito por ele próprio." (Acórdão 3648/2013-TCU-Segunda Câmara, relatado pelo Ministro José Jorge) ; e
	"É prescindível a entrega pessoal das comunicações pelo TCU, razão pela qual não há necessidade de que o aviso de recebimento seja assinado pelo próprio destinatário. Entregandose a correspondência no endereço correto do destinatário, presume-se o recebimento da citação." (Acórdão 1019/2008-TCU-Plenário, relatado pelo Ministro Benjamin Zymler) .
	h) a validade do critério de comunicação processual do TCU foi referendada pelo Supremo Tribunal Federal, durante o julgamento do MS-AgR 25.816/DF, quando se afirmou a desnecessidade da ciência pessoal do interessado, entendendo-se suficiente a comprovação da entrega do "AR" no endereço do destinatário, in verbis:
"Ementa: agravo regimental. Mandado de segurança. Desnecessidade de intimação pessoal das decisões do tribunal de contas da união. art. 179 do regimento interno do TCU. Intimação do ato impugnado por carta registrada, iniciado o prazo do art. 18 da lei nº 1.533/51 da data constante do aviso de recebimento. Decadência reconhecida. Agravo improvido.
O envio de carta registrada com aviso de recebimento está expressamente enumerado entre os meios de comunicação de que dispõe o Tribunal de Contas da União para proceder às suas intimações.
O inciso II do art. 179 do Regimento Interno do TCU é claro ao exigir apenas a comprovação da entrega no endereço do destinatário, bastando o aviso de recebimento simples." 
i) no caso vertente, os ofícios de citação e audiência foram comprovadamente encaminhados para endereços constantes de bases de dados oficiais. Porém, não foi possível localizar os responsáveis nesses locais, razão pela qual foram publicados editais no Diário Oficial da União;
	j) nos processos que tramitam no TCU, a revelia não leva à presunção de que seriam verdadeiras todas as imputações levantadas contra os responsáveis, diferentemente do que ocorre no processo civil, no qual a revelia do réu gera a presunção da verdade dos fatos narrados pelo autor. Nesse sentido, pode ser citado, por exemplo, o Acórdão 1009/2018-TCU-Plenário, relatado pelo Ministro Bruno Dantas. Por via de consequência, a avaliação das responsabilidades não pode prescindir das provas existentes no processo ou para ele carreadas;
	k) ao não apresentar defesa, os responsáveis deixaram de produzir prova da regular aplicação dos recursos sob sua responsabilidade, em afronta às normas que impõem aos gestores públicos a obrigação legal de, sempre que demandados pelos órgãos de controle, apresentar os documentos que demonstrem a correta utilização das verbas públicas, a exemplo do art. 93 do Decreto-Lei 200/1967, in verbis:
	"Quem quer que utilize dinheiros públicos terá de justificar seu bom e regular emprego na conformidade das leis, regulamentos e normas emanadas das autoridades administrativas competentes";
	l) tendo em vista o princípio da verdade real, que rege esta Corte, procurou-se verificar a existência de argumentos anteriormente apresentados pelos responsáveis que pudessem ser aproveitados em seu favor. No entanto, constatou-se que eles não se manifestaram na fase interna e, quando da apresentação das alegações de defesa anteriores, eles não enviaram a documentação comprobatória da utilização dos recursos nem justificativas para a omissão no dever de prestar contas. Logo, não existem neste processo elementos que possam afastar as irregularidades ou responsabilidades apontadas;
	m) cabe registrar que:
	- é possível acolher a parcela executada do objeto do Contrato de Subvenção Econômica 03.11.0001.00;
	- como não foram encaminhados comprovantes de despesas nem o extrato bancário da conta específica, permaneceu a omissão no dever de prestar contas, o que acarretou a impossibilidade de aferir a boa e regular aplicação dos recursos transferidos; e
	- persistem as irregularidades na execução financeira do acordo;
	n) em se tratando de processo em que a parte interessada não se manifestou acerca das irregularidades imputadas, não há elementos para que se possa efetivamente aferir e reconhecer a ocorrência de boa-fé na sua conduta, podendo este Tribunal, desde logo, proferir o julgamento de mérito pela irregularidade das contas, nos termos dos §§ 2º e 6º do art. 202 do Regimento Interno do TCU;
	o) a pretensão punitiva do TCU subordina-se ao prazo geral de prescrição indicado no art. 205 do Código Civil, que é de dez anos, contado da data de ocorrência da irregularidade sancionada, consoante estipulado no art. 189 do referido código, sendo este prazo interrompido pelo ato que ordenar a citação, a audiência ou a oitiva dos responsáveis; e
	p) no caso em exame, não ocorreu a prescrição, uma vez que a irregularidade sancionada mais antiga ocorreu em 2011 e o ato de ordenação da citação ocorreu em 5/8/2019 (peça 28) .
21.	Com fulcro nessas considerações, o auditor propôs (peça 58) :
	a) considerar revéis a empresa Sieger Equipamentos Médicos Laboratoriais Ltda. - ME, a Sra. Simone Aparecida Ramos Wanderbroock e o Sr. Wagner Wanderbroock, dando-se prosseguimento ao presente processo;
	b) julgar irregulares as contas da empresa Sieger Equipamentos Médicos Laboratoriais Ltda. - ME, da Sra. Simone Aparecida Ramos Wanderbroock e do Sr. Wagner Wanderbroock, condenando-os solidariamente ao pagamento de R$ 122.615,60 (cento e vinte e dois mil e seiscentos e quinze reais e sessenta centavos) , em valores do dia 8/2/2011;
	c) aplicar individualmente à empresa Sieger Equipamentos Médicos Laboratoriais Ltda. - ME, à Sra. Simone Aparecida Ramos Wanderbroock e ao Sr. Wagner Wanderbroock a multa prevista no art. 57 da Lei 8.443/1992;
	d) 	informar aos responsáveis, que, caso se demonstre, pela via recursal, a correta aplicação dos recursos mas não se justifique a omissão no dever de prestar contas, o débito poderá ser afastado, mas permanecerá a irregularidade das contas e poderá ser aplicada a multa prevista no art. 58, I, da Lei 8.443/1992.
22.	O Diretor da 5ª Diretoria da SecexTCE e o titular daquela unidade técnica manifestaram sua concordância com essa proposta (peças 59 e 60) .
23.	O Procurador Rodrigo Medeiros de Lima emitiu parecer com o seguinte teor (peça 61) :
	"Embora devidamente citados pela via editalícia (peças 51-56) após envidados esforços suficientes para sua localização, os responsáveis - i.e. a empresa Sieger Equipamentos Médicos Laboratoriais Ltda - ME, beneficiária dos valores transferidos no âmbito do Contrato de subvenção econômica Finep 03.11.0001.00, e seus dois sócios, Sra. Simone Aparecida Ramos Wanderbroock e Sr. Wagner Wanderbroock - deixaram transcorrer in albis o prazo para resposta. 
	2.	Assim, a omissão no dever de prestar contas dos aludidos recursos permanece injustificada, cabendo acolher a proposta condenatória elaborada pela Secex/PR (peças 58-60) , incluindo o encaminhamento de cópia do Acórdão que vier a ser proferido à Procuradoria da República no Estado do Paraná, nos termos do § 3º do art. 16 da Lei 8.443/1992, informando ainda que a presente deliberação, acompanhada do Relatório e do Voto que a fundamentam, estará disponível para consulta no endereço www.tcu.gov.br/acordaos, além de esclarecer que, caso requerido, o TCU poderá fornecer sem custos as correspondentes cópias, de forma impressa."
	É o Relatório.

não há

Procurador Rodrigo Medeiros de Lima.

TOMADA DE CONTAS ESPECIAL. CONTRATO DE SUBVENÇÃO ECONÔMICA. OMISSÃO NO DEVER DE PRESTAR CONTAS. CITAÇÕES. APRESENTAÇÃO DE ALEGAÇÕES DE DEFESA. CONSTATADA FALHA NAS CITAÇÕES EFETUADAS. REALIZAÇÃO DE NOVAS CITAÇÕES. AUDIÊNCIA DOS RESPONSÁVEIS RELATIVA À OMISSÃO NO DEVER DE PRESTAR CONTAS. REVELIA. CONTAS JULGADAS IRREGULARES. DÉBITO. MULTA.

TOMADA DE CONTAS ESPECIAL (TCE)

Secretaria de Controle Externo de Tomada de Contas Especial (SecexTCE).

I - Introdução
	Trata-se de tomada de contas especial instaurada pela Financiadora de Estudos e Projetos - Finep em desfavor da empresa Sieger Equipamentos Médicos Laboratoriais Ltda. - ME, da Sra. Simone Aparecida Ramos Wanderbroock e do Sr. Wagner Wanderbroock, em razão da omissão no dever de prestar contas do Contrato de Subvenção Econômica 03.11.0001.00.
2.	O referido contrato, que foi assinado em 27/1/2011, teve por objeto a concessão de subvenção econômica pela Finep à mencionada empresa, visando à execução do projeto "Desenvolvimento de Analisador Automático para Leitura e Análise de Diagnóstico in Vitro".
3.	Conforme disposto na cláusula quarta da avença em tela, foi prevista a utilização de até R$ 1.398.804,00 (um milhão trezentos e noventa e oito mil oitocentos e quatro reais) para a execução do objeto, dos quais R$ 869.396,00 (oitocentos e sessenta e nove mil trezentos e noventa e seis reais) seriam repassados pela concedente e R$ 529.408,00 (quinhentos e vinte e nove mil quatrocentos e oito reais) corresponderiam à contrapartida. Contudo, a Finep transferiu apenas R$ 122.615,60 (cento e vinte e dois mil seiscentos e quinze reais e sessenta centavos) .
4.	A cláusula sexta do referido acordo estabeleceu que a utilização dos recursos deveria ocorrer no prazo máximo de 36 meses após a assinatura do contrato, ou seja, até 27/1/2014. Além disso, a prestação de contas deveria ser apresentada até 180 dias após o término do prazo para a utilização dos recursos.
5.	Durante o exercício de 2015, a Finep enviou vários ofícios para a empresa Sieger Equipamentos Médicos Laboratoriais Ltda. - ME e para os respectivos sócios, solicitando o encaminhamento da prestação de contas. 
6.	Diante da ausência de resposta dos responsáveis, o processo foi encaminhado para a Superintendência Jurídica da Finep - AJUR, para que fossem adotadas as medidas pertinentes.
7.	Em 3/12/2015 a AJUR apontou a omissão no dever de prestar contas do contrato em tela e recomendou a instauração desta TCE. Em seguida, no dia 10/12/2015, a Finep comunicou aos responsáveis a instauração da presente tomada de contas especial.
8.	O tomador de contas concluiu que o prejuízo decorrente da omissão no dever de prestar contas corresponderia ao valor total dos recursos repassados. A responsabilidade solidária por esse débito foi imputada à empresa Sieger Equipamentos Médicos Laboratoriais Ltda. - ME, à Sra. Simone Aparecida Ramos Wanderbroock e ao Sr. Wagner Wanderbroock.
9.	A CGU manifestou sua concordância com esse entendimento e, após o pronunciamento ministerial, este processo foi remetido ao TCU.
10.	Nesta Corte de Contas, os responsáveis foram solidariamente citados devido à não comprovação da boa e regular aplicação dos recursos repassados à empesa Sieger Equipamentos Médicos Laboratoriais Ltda. - ME, tendo em vista a omissão no dever de prestar contas dos valores federais repassados pela Finep, cujo prazo se encerrou em 26/7/2014.
11.	As citações foram realizadas por meio de ofícios que foram comprovadamente recebidos. A Sra. Simone Aparecida Ramos Wanderbroock e o Sr. Wagner Wanderbroock solicitaram prorrogação de prazo para encaminharem suas manifestações. Por meio de despacho exarado em 22/8/2017, concedi a dilação solicitada.
12.	Após analisar as defesas apresentadas, a unidade técnica destacou que:
	- Alegações de defesa
	a) o projeto estava sem consultor técnico designado na época prevista para a apresentação da prestação de contas. Anteriormente, a empresa havia sido orientada por um consultor da Financiadora de Estudos e Projetos chamado Rochester, a quem foram encaminhadas, em 20/7/2017, as informações necessárias para elaborar o referido documento. Tais informações deveriam ter sido repassadas para o profissional que seria formalmente designado pela Finep; 
	b) a prestação de contas teria sido enviada dentro do prazo avençado. Após um longo período, a Finep cobrou novamente a documentação. Diante disso, foram repassadas para a concedente planilhas que comprovariam a regularidade dos gastos. Contudo, os responsáveis foram informados de que tais planilhas não eram mais utilizadas;
	c) apresentaram uma tabela contendo um resumo da execução do projeto, com o fito de comprovar a execução da fase 1; 
	d) afirmaram terem executado 22% do objeto, o que teria excedido em 5% o quantitativo previsto para aquela fase; e
	e) solicitaram uma nova oportunidade para enviar a prestação de contas para a Finep, uma vez que a primeira fase do projeto teria sido concluída em conformidade com as especificações do projeto;
	- Análise pela unidade técnica das alegações de defesa
	a) o encaminhamento da documentação para um consultor técnico não afasta a responsabilidade dos citados pela omissão no dever de prestar contas. Afinal, competia a eles, na condição de recebedores dos recursos federais repassados, preencher os documentos e entregá-los diretamente para a Financiadora de Estudos e Projetos;
	b) ademais, a Finep enviou sete ofícios solicitando a apresentação da prestação de contas ou a devolução dos recursos; 
	c) por fim, cabe frisar que não foi juntada uma prova sequer dos mencionados envios das contas à entidade federal, nem qualquer documento comprobatório das despesas efetuadas;
	d) com espeque na alegada execução de diversas atividades, seria possível concluir que o objeto do Contrato de Subvenção Econômica 03.11.0001.00 foi parcialmente executado, com aproveitamento útil da parcela executada. Contudo, os responsáveis não apresentaram qualquer comprovante da regularidade das  despesas efetuadas com os recursos federais repassados. Em especial, não foi encaminhado o extrato da conta bancária exclusiva da subvenção econômica em tela. Sem esses documentos, não é possível avaliar a aplicação desses recursos, nem mesmo afiançar se eles foram utilizados para os fins previstos. Cabe destacar que a ausência do extrato bancário impede o estabelecimento do nexo causal entre os recursos transferidos e as despesas informadas; 
	e) a demonstração da correta aplicação dos recursos federais depende da apresentação de notas fiscais, recibos, processos de pagamento, extratos bancários da conta específica, bem como de documentos que comprovem a execução do objeto avençado. No caso vertente, essa ressalva não constou dos ofícios de citação. Assim sendo, essas comunicações devem ser renovadas, a fim de evitar possível alegação de cerceamento ao direito de defesa. Adicionalmente, deve ser promovida a audiência dos responsáveis devido à omissão no dever de prestar contas; e
	f) a apresentação das contas para a Finep não ajudaria na análise do presente processo. 
13.	Com fulcro nessas considerações, a unidade técnica propôs:
	a) citar solidariamente os responsáveis em decorrência da não comprovação da boa e regular aplicação dos recursos repassados à empesa Sieger Equipamentos Médicos Laboratoriais Ltda. - ME;
	b) promover a audiência da Sra. Simone Aparecida Ramos Wanderbroock e do Sr. Wagner Wanderbroock, tendo em vista o não cumprimento do prazo estipulado para a prestação de contas final dos recursos recebidos por meio do Contrato de Subvenção Econômica 03.11.0001.00, firmado com a Financiadora de Estudos e Projetos - Finep, cujo prazo se encerrou em 26/7/2014. 
14.	Por meio de despacho, autorizei as citações e as audiências propostas. 
15.	O TCU encaminhou ofícios para endereços constantes das bases de dados oficiais, contudo, todas essas comunicações foram devolvidas pelos Correios, que informou que os destinatários haviam se mudado. Diante disso, as citações e audiências em tela foram efetivadas por meio de editais.
16.	Transcorrido o prazo regimental, os responsáveis permaneceram silentes.
17.	Diante disso, a unidade técnica propôs:
	a) considerar revéis a empresa Sieger Equipamentos Médicos Laboratoriais Ltda. - ME, a Sra. Simone Aparecida Ramos Wanderbroock e o Sr. Wagner Wanderbroock, dando-se prosseguimento ao presente processo;
	b) julgar irregulares as contas da empresa Sieger Equipamentos Médicos Laboratoriais Ltda. - ME, da Sra. Simone Aparecida Ramos Wanderbroock e do Sr. Wagner Wanderbroock, condenando-os solidariamente ao pagamento de R$ 122.615,60 (cento e vinte e dois mil e seiscentos e quinze reais e sessenta centavos) , em valores do dia 8/2/2011;
	c) aplicar individualmente à empresa Sieger Equipamentos Médicos Laboratoriais Ltda. - ME, à Sra. Simone Aparecida Ramos Wanderbroock e ao Sr. Wagner Wanderbroock a multa prevista no art. 57 da Lei 8.443/1992;
	d) 	informar aos responsáveis, que, caso se demonstre, pela via recursal, a correta aplicação dos recursos mas não se justifique a omissão no dever de prestar contas, o débito poderá ser afastado, mas permanecerá a irregularidade das contas e poderá ser aplicada a multa prevista no art. 58, I, da Lei 8.443/1992.
18.	O Procurador Rodrigo Medeiros de Lima emitiu parecer no qual manifestou sua concordância com essa proposta.
II - Análise do mérito desta tomada de contas especial
19.	Com fulcro na análise empreendida pela unidade técnica, que incorporo desde já às minhas razões de decidir, endosso o entendimento esposado pelas instâncias que me precederam. Contudo, entendo necessário tecer algumas considerações adicionais, o que passo a fazer.
20.	Compulsando estes autos, constatei que os ofícios de citação e audiência da empresa Sieger Equipamentos Médicos Laboratoriais Ltda. - ME, da Sra. Simone Aparecida Ramos Wanderbroock e do Sr. Wagner Wanderbroock foram encaminhados aos endereços constantes das bases de dados oficiais consultadas pelo TCU.
21.	Aduzo que, em um primeiro momento, os responsáveis não só receberam as comunicações processuais como apresentaram suas defesas. Entretanto, quando tentou realizar novas citações e as audiências,	esta Corte foi informada que eles haviam se mudado para locais desconhecidos.
22.	Os arts. 179 do Regimento Interno do TCU e 3º e 4º da Resolução TCU 170/2004 determinam que o Tribunal avalie se a correspondência foi encaminhada para o endereço correto, residindo apenas aqui a necessidade de certeza inequívoca. No caso vertente, essa verificação foi realizada e comprovou-se que os ofícios foram comprovadamente enviados para os endereços inseridos em bases de dados oficiais.
23.	Lembro ainda que, diante do insucesso na nova citação, foram promovidas a citação e a audiência por edital, consoante previsto nas normas aplicáveis.
24.	Tendo em vista que as alegações de defesa não foram apresentadas, cumpre considerar a empresa Sieger Equipamentos Médicos Laboratoriais Ltda. - ME, a Sra. Simone Aparecida Ramos Wanderbroock e o Sr. Wagner Wanderbroock revéis, dando-se prosseguimento ao processo, nos termos do art. 12, § 3º, da Lei 8.443/1992.
25.	Ao não apresentar defesa, os responsáveis deixaram de produzir prova da regular aplicação dos recursos por eles administrados, em afronta às normas que impõem aos gestores públicos a obrigação legal de, sempre que forem demandados pelos órgãos de controle, apresentarem documentos que demonstrem a correta utilização das verbas públicas, a exemplo do art. 93 do Decreto-Lei 200/1967, in verbis:
	"Quem quer que utilize dinheiros públicos terá de justificar seu bom e regular emprego na conformidade das leis, regulamentos e normas emanadas das autoridades administrativas competentes".
26.	Acrescento que a omissão dos responsáveis, além de caracterizar violação de diversos dispositivos legais, como o acima citado, ensejou a permanência das irregularidades apontadas pela Finep e pelo órgão de controle interno. 
27.	Em processos nos quais as partes interessadas não se manifestaram acerca das ocorrências imputadas, não há elementos que permitam aferir e reconhecer a ocorrência de boa-fé na conduta dos responsáveis. Logo, este Tribunal pode, desde logo, proferir o julgamento de mérito pela irregularidade das presentes contas, nos termos do art. 202, §§ 2º e 6º, do Regimento Interno do TCU.
28.	Ressalto que a pretensão punitiva deste Tribunal, conforme estabelecido no Acórdão 1441/2016-TCU-Plenário, por mim relatado, subordina-se ao prazo geral de prescrição indicado no art. 205 do Código Civil, que é de dez anos, contado da data de ocorrência da irregularidade sancionada, em consonância com o art. 189 do Código Civil, sendo este prazo interrompido pelo ato que ordenar a citação, a audiência ou a oitiva dos responsáveis.
29.	No caso em exame, constatei que não ocorreu a referida prescrição, uma vez que a irregularidade sancionada mais antiga ocorreu em 2011 e o ato que determinou a citação foi praticado no dia 5/8/2019.
30.	No que concerne à prescrição ressarcitória, destaco que a jurisprudência desta Corte de Contas, que se encontra consolidada na Súmula 282 do TCU, aponta, com fundamento no art. 37, § 5º, da Constituição Federal e na jurisprudência atual do Supremo Tribunal Federal (v.g. Mandado de Segurança 26.210-9/DF) , que as ações de ressarcimento movidas pelo Estado contra os agentes causadores de danos ao erário são imprescritíveis.
31.	Não desconheço que, recentemente, o Supremo Tribunal Federal, no âmbito do RE 636.886/AL, fixou o seguinte enunciado para o Tema 899: "É prescritível a pretensão de ressarcimento ao erário fundada em decisão de Tribunal de Contas".
32.	Não obstante essa respeitável decisão, pairam diversas dúvidas sobre a matéria, pois, ainda que se interprete que a decisão do STF seja também aplicável à tramitação do processo de controle externo no âmbito do TCU, exsurgem outras diversas questões fundamentais para que esta Corte de Contas estabeleça novo tratamento acerca da prescrição do débito e da pretensão punitiva, em particular qual seria o dies a quo (data de ocorrência do fato irregular ou data do seu conhecimento pelo TCU) , o prazo prescricional e as hipóteses de interrupção da prescrição.
33.	Ademais, a matéria decidida no RE 636.886 ainda não transitou em julgado, até porque ainda não houve sequer publicação do inteiro teor do referido decisum. Isso implica a possibilidade de serem manejados embargos de declaração, inclusive para a modulação dos efeitos da decisão. 
34.	A propósito do assunto, é preciso lembrar que, como antes mencionado, o posicionamento até então vigente no STF era no sentido da imprescritibilidade das ações de ressarcimento ao erário, na linha do MS 26.210- 9/DF. 
35.	Dessa forma, a concessão de efeitos prospectivos ao RE 636886 é ainda matéria passível de discussão, nos termos do art. 927, § 3º, do Código de Processo Civil:
	"§ 3º Na hipótese de alteração de jurisprudência dominante do Supremo Tribunal Federal e dos tribunais superiores ou daquela oriunda de julgamento de casos repetitivos, pode haver modulação dos efeitos da alteração no interesse social e no da segurança jurídica."
36.	Assim sendo, em nome da segurança jurídica e da estabilidade das decisões, creio que, até que a questão fique mais clara, o melhor a ser feito é manter o entendimento que há anos vem sendo adotado pelo TCU e pelo próprio STF, no sentido de considerar imprescritíveis as ações de ressarcimento ao erário.
37.	Além do mais, em data recente, quando do julgamento de mandado de segurança, a Ministra Rosa Weber afirmou, em decisão monocrática, que o tratado no Tema 899 não se aplica ao processo no âmbito do TCU (MS 34.467/DF, de 17/8/2020) :
	"O debate sobre a prescrição de pretensão de ressarcimento ao erário fundada em decisão de Tribunal de Contas, abordado ao exame do tema nº 899 da repercussão geral, tangencia, mas não se identifica com a discussão jurídica objeto dos presentes autos. Na espécie, discute-se a incidência de prescrição em fase anterior à decisão da Corte de Contas da União que imputa débito, isto é, antes da formação do título executivo extrajudicial." 
38.	Com efeito, é possível depreender a questão controvertida no Tema 899 a partir da consulta das peças processuais dos autos eletrônicos, no site do STF.
39.	O parecer da Procuradoria-Geral da República - PGR proferido naqueles autos assim expôs:
	"O debate cinge-se à existência, ou não, de legitimidade constitucional no reconhecimento de prescrição em processo de execução de título condenatório expedido por Corte de Contas, com a finalidade de obter o ressarcimento do erário em virtude de infração ao regime de direito público ou caracterizada como improbidade."
40.	A ementa da deliberação do Tribunal Regional Federal da 5ª Região objeto do recurso extraordinário interposto pela União também é esclarecedora acerca da delimitação da matéria controvertida:
	"Para fins práticos, deve-se observar quando a Fazenda Pública foi intimada a providenciar o andamento do feito. Passados cinco anos sem diligências concretas, ocorre a prescrição intercorrente. Caso haja suspensão na forma do art. 40, da Lei n. 6.830/80, ocorre a extinção se o feito permanecer paralisado por mais de seis anos. 
	2. Na hipótese dos autos, houve o arquivamento sem baixa do processo em 12.08.1999 e até a data da sentença extintiva do feito em 05.06.2006, a Fazenda Nacional não apresentou nenhuma medida concreta quanto à localização do devedor ou de seus bens. Revela-se, portanto, inequívoca a ocorrência da prescrição intercorrente."
41.	Como se vê, em princípio, a deliberação não tratou da prescrição do processo de controle externo levado a cabo perante o Tribunal de Contas da União, mas da prescrição intercorrente ocorrida durante a fase de execução do acórdão condenatório do Tribunal. No caso, a Fazenda Pública deixou a ação paralisada por mais de seis anos, o que ensejou a declaração de prescrição intercorrente no aludido caso concreto.
42.	De qualquer forma, prosseguindo em sua manifestação no bojo do MS 34.467/DF, de 17/8/2020, a Ministra Rosa Weber assentou que se sujeita ao prazo prescricional de dez anos a pretensão ressarcitória calcada em tomada de contas especial a cargo do TCU:
	"No âmbito das relações jurídicas de direito privado, ressalvados casos especiais, como o da prestação de contas de quantias recebidas pelo advogado de seu cliente (art. 25-A da Lei nº 8.906/1994) , a pretensão de exigir contas está regulada pelo prazo prescricional decenal veiculado no art. 205 do Código Civil, como se extrai de precedentes do Superior Tribunal de Justiça (AgRg no AREsp 449.544/MS, Rel. Min. Maria Isabel Gallotti; AgRg no AREsp 642.576/PR, Rel. Min. Marco Aurélio Bellizze; e AgRg no AREsp 616.736/DF, Rel. Min. Luis Felipe Salomão) .
Não vislumbro justificativa para que o prazo prescricional adotado, como regra, em relações jurídicas de direito privado, não seja observado em tomada de contas especial, voltada a fiscalizar o uso de dinheiro público.
	(...) 
	Só uma ocorrência interruptiva, na forma do caput art. 202 do Código Civil de 2002, pode incidir sobre o prazo estipulado para a pretensão de exigir contas, a regular a atuação do TCU em tomada de contas especial. Na espécie, já interrompida a fluência do prazo prescricional." 
43.	Trata-se, é bem verdade, de decisão com efeitos inter partes e com a possibilidade de ser revisitada pelos órgãos colegiados do Supremo Tribunal Federal.
44.	Mesmo que assim não fosse, retornando ao caso concreto, cabe registrar que, em se adotando o prazo decenal, tal qual preconizado no MS 34.467/DF, não haveria que se falar na prescrição ressarcitória.
45.	Com espeque nessas considerações e em linha de sintonia com a unidade técnica e o representante do Ministério Público de Contas, julgo que as contas da empresa Sieger Equipamentos Médicos Laboratoriais Ltda. - ME, da Sra. Simone Aparecida Ramos Wanderbroock e do Sr. Wagner Wanderbroock devem ser julgadas irregulares, sendo-lhes imputado débito solidário no valor histórico de R$ 122.615,60 (cento e vinte e dois mil seiscentos e quinze reais e sessenta centavos) . Adicionalmente, deverá ser-lhes aplicada multa individual, cujo valor arbitro, sopesadas as características deste caso concreto, em R$ 35.000,00 (trinta e cinco mil reais) . 
	
	Diante de todo o exposto, voto por que seja adotada a deliberação que ora submeto a este Colegiado.
TCU, Sala das Sessões Ministro Luciano Brandão Alves de Souza, em 2 de fevereiro de 2021.
BENJAMIN ZYMLER 
Relator